【裁判字號】    99,易,1080
【裁判日期】    990727
【裁判案由】    詐欺
【裁判全文】
臺灣高雄地方法院刑事判決              99年度易字第1080號
公  訴  人  臺灣高雄地方法院檢察署檢察官
被      告  甲○○
上列被告因詐欺案件，經檢察官提起公訴（98年度偵字第24923
號），本院依簡式審判程序，判決如下：
    主  文
甲○○幫助犯詐欺取財罪，處有期徒刑參月，如易科罰金，以新
臺幣壹仟元折算壹日。
    事  實
一、甲○○明知詐欺集團之不法份子經常利用他人存款帳戶、提
    款卡、密碼轉帳等方式，獲取不法利益並逃避執法人員之追
    查，且依其社會經驗，應有相當之智識程度可預見將其銀行
    帳戶、提款卡、密碼等提供與不相識之人使用，有被詐欺集
    團利用作為詐財轉帳匯款等犯罪工具之虞，竟仍不違反其本
    意，基於幫助他人詐欺取財之不確定故意，於民國98年3 月
    26日下午某時許，見自由時報刊登應徵司機之廣告，遂撥打
    報紙刊登之電話號碼與姓名年籍不詳自稱為「鄭哥」之成年
    男子聯絡。翌日（即27日）中午12時許甲○○接獲該自稱為
    「鄭哥」之成年男子來電，遂於電話中先行告知其向合作金
    庫商業銀行申設之帳戶0000000000000 號之帳號。因詐欺集
    團成員間共同基於意圖為自己不法所有之犯意聯絡，由該集
    團某成員先於98年3 月26日下午5 時許，撥打乙○○之電話
    ，佯稱其購物付款方式設定錯誤，要求乙○○匯款。而上開
    自稱「鄭哥」之詐欺集團某成年男子，於取得前揭甲○○所
    告知之合作金庫帳號後，旋即由詐欺集團某成員於同年月27
    日再撥打乙○○電話要求匯款，致乙○○陷於錯誤，於同日
    12時42分許，依指示至合作金庫銀行臨櫃存款新臺幣（下同
    ）10萬元至甲○○上開之合作金庫帳戶內。嗣甲○○接獲該
    自稱「鄭哥」之成年男子來電，相約於高雄火車站前便利商
    店碰面，並以欲測試甲○○上開帳戶是否可使用等語，向甲
    ○○告知會匯款10萬元至該帳戶內，再請甲○○至自動櫃員
    機提領，甲○○遂依其指示自自動櫃員機共提領9 萬8,000
    元交付予由自稱「鄭哥」成年男子所派出之公司員工。迨因
    乙○○查詢其帳戶餘額有異，報警循線追查後，始悉上情。
二、案經乙○○訴由彰化縣警察局彰化分局報告臺灣彰化地方法
    院檢察署呈臺灣高等法院檢察署移轉臺灣高雄地方法院檢察
    官偵查後起訴。
    理  由
一、按本件被告甲○○所犯係死刑、無期徒刑、最輕本刑為3 年
    以上有期徒刑以外之罪，其於準備程序就前揭被訴事實為有
    罪之陳述，經告知簡式審判程序之旨，並聽取其與公訴人之
    意見後，本院認無不得或不宜改依簡式審判程序進行之處，
    爰依刑事訴訟法第273 條之1 第1 項、第284 條之1 ，裁定
    本件進行簡式審判程序，合先敘明。
二、上揭事實，業據被告於本院審理時坦承不諱，核與證人即被
    害人乙○○於警詢時證述之情節相符，並有被告上開合作金
    庫帳戶之開戶證明文件、印鑑卡、交易資料查詢單、合作金
    庫存款憑條、澎湖縣政府警察局馬公分局東衛派出所受理刑
    事案件報案三聯單、受理各類案件紀錄表、內政部警政署反
    詐騙諮詢專線紀錄表等影本附卷可稽（警卷第13頁至第21頁
    、第24頁、第41頁至第43頁），此部分之事實，應堪認定。
    又按刑法上之故意，可分為直接故意與不確定故意（間接故
    意），所謂「不確定故意」，係指行為人對於構成犯罪之事
    實，預見其發生而其發生並不違背其本意者。因金融機構所
    開設之帳戶、存摺及金融卡，係針對個人身分之社會信用而
    予以資金流通使用，具有強烈之屬人性格，而金融帳戶作為
    個人理財工具，申請開設並無任何特殊之限制，一般民眾皆
    得以存入最低開戶金額及提供個人身分證明之方式申請取得
    ，且同一人均得在不同之金融機構申請數個存款帳戶使用，
    乃眾所週知之事實，苟見有不詳人士向他人蒐集金融帳戶使
    用，自屬可疑，況且近年來社會上各式詐財手段迭有所聞，
    被告對此尚難全然諉為不知。故被告對於擅將前開合作金庫
    帳戶號碼告知姓名年籍不詳自稱為「鄭哥」之成年男子，極
    可能遭濫用於對不特定人訛詐財物，並使偵查機關不易循線
    偵查乙節，應有所預見，竟於告知帳號後再予幫助提領，主
    觀上顯有容認前揭犯罪事實發生之意欲，故其確有幫助他人
    利用前開合作金庫銀行帳戶實施詐欺取財犯行之不確定故意
    甚明。綜上，足證被告任意性之自白核與事實相符，本件事
    證明確，被告犯行堪以認定，應予依法論科。
三、按刑法上之幫助犯，係對於犯罪與正犯有共同之認識，而以
    幫助之意思，對於正犯資以助力，而未參與實施犯罪之行為
    者而言。是以，如未參與實施犯罪構成要件之行為，且係出
    於幫助之意思提供助力，即屬幫助犯，而非共同正犯。本件
    被告與真實姓名年籍不詳自稱「鄭哥」之成年男子及其所屬
    詐欺集團成年成員間，並無共同實施詐欺犯罪之犯意聯絡或
    行為分擔，僅基於幫助詐欺之意思，提供上開合作金庫銀行
    帳號予詐欺集團成年成員使用，促其詐欺犯行之實現，並未
    參與構成要件之行為，依上開說明，應為幫助犯無訛。故核
    被告所為，係犯刑法第30條第1 項前段、第339 條第1 項之
    幫助詐欺取財罪。另被告並未實際參與詐欺犯行，僅係幫助
    犯，所犯情節較正犯輕微，酌依刑法第30條第2 項之規定，
    減輕其刑。爰審酌被告明知近年來電話詐欺案件頻繁，為國
    人所深惡痛絕，應可預見提供銀行帳戶資料予他人，可能遭
    詐欺集團成員使用而助長詐欺集團詐取他人財物之犯罪風氣
    ，竟仍提供上開合作銀行帳號並幫助提領，而致使被害人乙
    ○○受有10萬元之損失，且未與被害人達成和解，所為實有
    不該，惟念其犯後坦承犯行，表示悔悟，態度良好，素行尚
    可，並參以犯罪動機、方法等一切情狀，量處如主文所示之
    刑，併諭知以1,000 元折算1 日為易科罰金之折算標準，以
    資懲儆。
據上論斷，應依刑事訴訟法第273 條之1 第1 項、第284 條之1
、第299 條第1 項前段，刑法第30條第1 項前段、第2 項、第33
9 條第1 項、第41條第1 項前段，刑法施行法第1 條之1 ，判決
如主文。
本案經檢察官黃子宜到庭執行職務。
中    華    民    國    99    年    7     月    27    日
                  刑事第十二庭  法  官  林勳煜
以上正本證明與原本無異。
如不服本判決，應於收受本判決10日內向本院提出上訴書狀，並
應敘述具體理由，如未敘述上訴理由者，應於上訴期間屆滿後20
日內補提理由書狀於本院（均須依他造當事人之人數附繕本）「
切勿逕送上級法院」。
中    華    民    國    99    年    7     月    27    日
                                書記官  莊正彬
附錄本判決論罪法條
刑法第30條
幫助他人實行犯罪行為者，為幫助犯。雖他人不知幫助之情者，
亦同。
幫助犯之處罰，得按正犯之刑減輕之。
刑法第339 條
意圖為自己或第三人不法之所有，以詐術使人將本人或第三人之
物交付者，處5 年以下有期徒刑、拘役或科或併科1 千元以下罰
金。
以前項方法得財產上不法之利益或使第三人得之者，亦同。
前二項之未遂犯罰之。

司法院資訊處製作；財團法人民間司法改革基金會備份。
